臺灣高雄地方法院民事判決　　　　　　　110年度訴字第876號
原　　　告　陳樹輝　
被　　　告　林資惠　

上列當事人間請求損害賠償事件，本院於民國110 年11月24日言
詞辯論終結，判決如下：
    主      文
原告之訴及假執行之聲請均駁回。
訴訟費用由原告負擔。
    事實及理由
一、本件被告未於言詞辯論期日到場，核無民事訴訟法第386 條
    各款所列情形，爰依原告之聲請，由其一造辯論而為判決，
    先予敘明。
二、原告主張：兩造原為夫妻關係，被告前向臺灣高雄少年及家
    事法院（下稱高少家法院）訴請與伊離婚，並請求分配剩餘
    財產，復以伊有處分或隱匿財產之虞，恐害及其剩餘財產分
    配請求權為由，而聲請對伊之財產為假扣押，經高少家法院
    以108 年度家全字第10號裁定准許被告以新臺幣（下同）40
    萬元供擔保後，得就伊之財產於400 萬元範圍內為假扣押（
    下稱系爭裁定）。其後被告如數供擔保，聲請本院以108 年
    度司執全字第122 號查封伊所有車牌號碼000-0000號自用小
    客車（下稱系爭小客車），並核發扣押命令，禁止伊收取對
    訴外人堅山建設股份有限公司（下稱堅山公司）之工程款債
    權。嗣伊對系爭裁定聲明不服，提起抗告，經臺灣高等法院
    高雄分院（下稱高雄高分院）以108 年度家抗字第10號裁定
    廢棄系爭裁定，並駁回被告假扣押之聲請，已告確定。系爭
    裁定因自始不當而撤銷，惟堅山公司於收受扣押命令後，已
    以伊信用不佳為由，解除與伊間之室內清潔工程契約，致伊
    無法取得工程款23萬元，而系爭小客車亦因曾遭查封，僅能
    以低於市價之價格出售，致伊受有現值損害35萬元。以上金
    額合計58萬元，依民事訴訟法第531 條第1 項規定，伊得請
    求被告如數賠償等情，並聲明：㈠被告應給付原告58萬元，
    及自起訴狀繕本送達翌日起至清償日止，按週年利率百分之
    5 計算之利息。㈡原告願供擔保，請准宣告假執行。
三、被告未於言詞辯論期日到場，惟據其提出書狀，陳稱略以：
    倘原告確因假扣押而受有損害，衡情應於108 年6 月後即請
    求伊賠償，惟原告不僅未請求賠償，更教導伊如何聲請返還
    擔保金，難認原告因假扣押而受有損害等語。
四、本院之判斷：
㈠、按假扣押裁定因自始不當而撤銷，或因第529 條第4 項及第
    530 條第3 項之規定而撤銷者，債權人應賠償債務人因假扣
    押或供擔保所受之損害。民事訴訟法第531 條第1 項定有明
    文。又所謂假扣押裁定因自始不當而撤銷者，係指假扣押裁
    定後，債務人提起抗告，經假扣押裁定法院或抗告法院認為
    依命假扣押時客觀存在之情事，不應為此裁定而撤銷之情形
    而言。若債權人執以對債務人執行假扣押之假扣押裁定，係
    因債權人未能釋明假扣押之原因，所陳明願供擔保以代釋明
    ，仍不符假扣押之要件，而遭抗告法院予以廢棄確定，因債
    權人是否盡釋明之責，乃法院於假扣押當時本於職權所為之
    判斷，尚難認為依命假扣押時客觀存在之情形認為不應為此
    裁定而撤銷，與假扣押裁定因自始不當而撤銷者不同，債務
    人自不得依該條規定向債權人請求損害賠償（最高法院108
    年度台上字第1251號判決意旨參照）。
㈡、經查，系爭裁定前經高雄高分院以108 年度家抗字第10號裁
    定廢棄，並駁回被告假扣押之聲請，係以被告於原審所提證
    據資料，不足以推認原告有浪費財產、增加負擔或就其財產
    為不利益處分，將成為無資力之情形或將移往遠方或逃匿而
    有日後不能執行或甚難執行之情形，而認被告未能釋明假扣
    押之原因，亦無從供擔保以補釋明之不足為由等情，有上開
    裁定在卷可稽（見本院卷一第31至33頁反面），可見系爭裁
    定係經高雄高分院以被告未能釋明假扣押之原因為由，而予
    以廢棄，揆諸前揭規定及說明，尚難認系爭裁定係因自始不
    當而撤銷。原告徒以系爭裁定嗣經高雄高分院裁定廢棄，即
    遽謂系爭裁定係因自始不當而撤銷云云，並無可採。
㈢、原告雖主張：伊對堅山公司之工程款債權遭被告聲請假扣押
    ，堅山公司因而解除與伊間之室內清潔工程契約，致伊無法
    取得工程款23萬元云云，並提出工程契約書及扣押命令為證
    （見本院卷一第29頁正反面、第35至37頁）。惟觀諸工程契
    約書，可見原告係與訴外人聖山建設股份有限公司（下稱聖
    山公司）訂約，而非與堅山公司訂約，對此，原告亦自承：
    伊係與聖山公司簽訂室內清潔工程契約，伊與堅山公司間並
    無任何契約關係存在等語（見本院卷二第60頁），足認原告
    與堅山公司間並無工程契約存在，原告對堅山公司亦無工程
    款債權可資主張，基此，堅山公司當無可能解除「與原告間
    之契約」，原告亦無可能因本院核發「禁止原告收取對堅山
    公司工程款債權」之扣押命令而受有損害。原告上開主張，
    顯與事實不符。又本院所核發之扣押命令係針對原告對堅山
    公司之工程款債權，而不及於原告對聖山公司之工程款債權
    ，且原告已施作完成部分之工程款為19萬2,000 元，已據聖
    山公司給付其中17萬2,800 元，其餘1 萬9,200 元仍得由原
    告向聖山公司請款等情，亦據聖山公司函復本院明確（見本
    院卷二第55頁），益見原告並未因假扣押而受有無法取得全
    部工程款23萬元之損失。是原告執前詞主張其因假扣押而受
    有無法取得23萬元工程款之損失云云，要無可採。
㈣、原告另主張：系爭小客車因曾遭查封，致伊於109 年5 月出
    售系爭小客車時，無法依當時市價185 萬元出售，而僅能以
    150 萬元出售，受有現值損害35萬元云云，並提出買賣合約
    書及中古車市價資料為據（見本院卷一第39至41頁）。查上
    開資料至多僅顯示原告係以150 萬元售出系爭小客車，及系
    爭小客車於106 年間之價值約185 萬元，尚難憑以認定系爭
    小客車係因遭查封而致價值貶損。又本院雖曾於108 年4 月
    1 日查封系爭小客車，惟於108 年6 月間即撤銷查封並由原
    告取回，業經調取本院108 年度司執全字第122 號假扣押事
    件卷宗查明無訛，並為原告所不爭執（見本院卷二第34頁）
    ，足見系爭小客車遭查封之時間僅約2 個月，其價值是否確
    因此而有所貶損，實非無疑。況原告自承：伊於108 年6 月
    間取回系爭小客車後，直至109 年5 月14日出售該車為止，
    均有駕駛該車上路等語（見本院卷二第34頁），可見系爭小
    客車於售出前已再經原告使用將近1 年，自不能排除原告駕
    駛該車上路，致該車耗損，因而導致價值貶損之可能。是原
    告徒執前揭資料，即謂系爭小客車因遭查封而價值貶損，進
    而主張其受有現值損害35萬元云云，亦無可採。
㈤、從而，系爭裁定並非因自始不當而撤銷，原告亦未因假扣押
    而受有前揭損害，則原告依民事訴訟法第531 條第1 項規定
    ，請求被告負損害賠償責任，於法即屬無據。
五、綜上所述，本件原告依民事訴訟法第531 條第1 項規定，請
    求被告給付其58萬元，及自起訴狀繕本送達翌日起至清償日
    止，按週年利率百分之5 計算之利息，為無理由，應予駁回
    。又原告之訴既經駁回，其假執行之聲請已失所依附，應併
    駁回之。
六、本件事證已臻明確，兩造其餘攻擊防禦方法及舉證，經審酌
    後均於判決結果不生影響，爰不一一論述，附此敘明。
七、據上論結，本件原告之訴為無理由，依民事訴訟法第385 條
    第1 項前段、第78條，判決如主文。
中    華    民    國   110    年    12    月    8     日
                  民事第二庭    法  官  林婕妤 
以上正本係照原本作成。
如對本判決上訴，須於判決送達後20日內向本院提出上訴狀。如
委任律師提起上訴者，應一併繳納上訴審裁判費。
中    華    民    國   110    年    12    月    8     日
                                書記官  林君燕